臺灣高等法院高雄分院刑事判決　　　　　　　　　　九十一年度上易字第六五五號
　　上　訴　人
　　即　被　告　乙○○
右上訴人因違反動產擔保交易法案件，不服台灣屏東地方法院九十一年度易字第七八
號中華民國九十一年二月七日第一審判決（聲請簡易判決處刑案號：台灣屏東地方法
院檢察署九十年度偵字第五八六二號），提起上訴，本院判決如左：
    主  文
上訴駁回。
    事  實
一、乙○○於民國九十年三月八日以動產擔保交易附條件買賣之方式，向甲○○即鴻
    誠車業商行，購買車牌號碼ＴＸＵ─八九七號輕機車一輛，為動產擔保交易之債
    務人，除頭期款外，其餘分期款共新台幣（下同）三萬七千三百五十元（起訴書
    誤載為三萬八千五百五十元），雙方約定分期付款自同年四月十日起至同年十二
    月十日止，每月為一期，共九期，每期應給付四千一百五十元，約定價金未全部
    清償以前，該機車仍屬甲○○所有，乙○○僅得占有使用，不得遷移、出賣、出
    租、移轉或為其他處分，並約定停放地點為乙○○當時之住所屏東市○○里○○
    鄰○○街十四巷三四號六樓之二，詎乙○○於收受上揭機車後，僅交付二期價金
    ，自第三期起即拒不付款，意圖為自己不法之利益，自九十年五月間將該車遷移
    前開約定停放地點，使甲○○追索無著，致生損害於債權人甲○○。
二、案經甲○○訴請臺灣屏東地方法院檢察署檢察官偵查聲請簡易判決處刑。
    理  由
一、本件檢察官聲請簡易判決處刑，原審法院認不宜以簡易判決處刑，改依通常程序
    審理，程序上並無不合，先此敘明。
二、訊據上訴人即被告乙○○對其於前開時地，以附條件買賣之方式，向告訴人甲○
    ○分期付款購買前開機車，只付款二期即未再繳納之事實，坦承不諱，惟否認違
    反動產擔保交易法之犯行，辯稱：我是因為開火鍋店、電子遊戲機店破產，跟地
    下錢莊借六萬元，車子是九十年七月在豐榮街被地下錢莊的人牽走的，我沒有告
    訴甲○○，但我不是不處理云云。
三、經查：
  (一)本件被告乙○○於九十年三月八日以動產擔保交易附條件買賣之方式，向甲○○
    即鴻誠車業商行，購買車牌號碼ＴＸＵ─八九七號輕機車一輛，為動產擔保交易
    之債務人，除頭期款外，其餘分期款三萬七千三百五十元，雙方約定分期付款自
    同年四月十日起至同年十二月十日止，每月為一期，共九期，每期應給付四千一
    百五十元，約定價金未全部清償以前，該機車仍屬甲○○所有，乙○○僅得占有
    使用，不得遷移、出賣、出租、移轉或為其他處分，並約定停放地點為乙○○當
    時之住所屏東市○○里○○鄰○○街十四巷三四號六樓之二，有該合約書在卷可
    證。應堪信為真正。
  (二)右開犯罪事實，業據告訴人於偵訊及原審法院審理時指訴：被告只有付二期的錢
    ，九十年六月就沒有繳，在第三期的時候有找到被告，車子在第三期到第四期間
    我們一直找不到，差不多是在五、六月時候不見的等語綦詳，為被告所不否認，
    被告顯已違反雙方之約定。
  (三)被告辯稱該車係遭地下錢莊牽走云云，惟被告既合法占有使用該車，對該車即有
    占有之法律上權源，該車果若係地下錢莊之人以不法之手段取走，被告何以未向
    警察機關報案追訴？又何以均未向告訴人告知此事？而卻避不見面致告訴人追償
    無門。況參以告訴人稱該車於九十年五、六月間即已不見蹤影，及被告對遭何地
    下錢莊、何人牽走該車，均無法提供資料供原審法院審酌等情以觀，益徵被告上
    開所辯，顯屬事後卸責之詞，不足採信。
    綜上所述，足見被告確係明知自己未取得標的物所有權，而為自己不法之利益將
    標的物遷移，致告訴人追索無著受有損害。本件事證明確，被告犯行應堪認定。
四、核被告所為，係犯動產擔保交易法第三十八條之罪。
五、原審依動產擔保交易法第三十八條，刑法第十一條、第四十一條第一項前段，罰
    金罰鍰提高標準條例第一條前段、第二條。並審酌被告犯罪之動機、目的、手段
    、犯後態度、犯罪所生損害非巨、迄今未賠償告訴人之損失等一切情狀，量處拘
    役三十日，並依法諭知如易科罰金以三百元折算一日之折算標準。經核原判決認
    事用法尚無不合，量刑亦稱妥適，被告上訴意旨否認犯罪，空言指摘原判決不當
    ，並無可取，為無理由，應予駁回。
據上論斷，應依刑事訴訟法第三百六十八條，判決如主文。
本案經檢察官張金塗到庭執行職務。
中    華    民    國        九十一      年      六      月     十二     日
                              臺灣高等法院高雄分院刑事第四庭
                                  審判長法官  蕭權閔
                                        法官  陳吉雄
                      法官  陳啟造
右正本證明與原本無異。
不得上訴。
                                      書記官  白蘭
中    華    民    國        九十一      年      六      月     十三     日
本件論罪科刑法條：
動產擔保交易法第三十八條
動產擔保交易之債務人，意圖不法之利益，將標的物遷移、出賣、出質、移轉、抵押
或為其他處分，致生損害於債權人者，處三年以下有期徒刑、拘役或科或併科六千元
以下之罰金。
                                                                      Ｈ
